【裁判字號】    99,訴,1530
【裁判日期】    990930
【裁判案由】    準強盜
【裁判全文】
臺灣臺中地方法院刑事判決              99年度訴字第1530號
公  訴  人  臺灣臺中地方法院檢察署檢察官
被      告  丙○○
指定辯護人  本院公設辯護人  丁○○
上列被告因準強盜案件，經檢察官提起公訴（99年度偵字第5479
號），本院判決如下：
    主    文
丙○○竊盜，未遂，因脫免逮捕，當場施以強暴，累犯，處有期
徒刑年。
    犯罪事實
一、丙○○前於民國96年間因竊盜案件，經本院以96年度易字第
    1877號判處應執行刑有期徒刑8月確定，並於97年7月19日縮
    刑期滿執行完畢。竟不知悔改，意圖為自己不法之所有，於
    99年1月11日14時25分許，駕駛車牌號碼U4-6053號自用小客
    車(下稱前揭自小客車)，至臺中縣大里市○○路97號對面附
    近路旁(下稱上開地點)，以不詳方式毀損甲○○所駕駛車牌
    號碼A2-877號營業用大貨車(下稱上開營大貨車)之電瓶室門
    鎖，以拔斷連接線路搬運拖離之方式，竊取上開營大貨車電
    瓶2顆，適著手後尚未將電瓶拖離上開營大貨車電瓶室時，
    為在車上休息之甲○○發現，下車前往阻止並捉住丙○○胸
    口衣襟欲逮捕之，詎丙○○為脫免逮捕，竟基於傷害甲○○
    之故意，以徒手揮打及腳踢之方式，毆打甲○○肚子及手等
    處，致使甲○○受有左手多處擦挫傷、腹壁挫傷等傷害，復
    丙○○掙脫逮捕後駕駛前揭自小客車逃離現場。嗣經甲○○
    報警後為警循線查獲上情。
二、案經甲○○訴由臺中縣警察局霧峰分局報請臺灣臺中地方法
    院檢察署檢察官偵查起訴。
    理    由
一、按被告以外之人於偵查中向檢察官所為之陳述，除顯有不可
    信之情況者外，得為證據，刑事訴訟法第159條之1第2項定
    有明文。蓋因檢察官與法官同為司法官，且檢察官代表國家
    偵查犯罪，依法有訊問被告、證人及鑑定人之權力，且須對
    被告有利、不利之情形均應注意，況徵諸實務運作，檢察官
    實施刑事偵查程序，亦能恪遵法定程序之要求，不致有違法
    取證情事且可信度極高，此外，依刑事訴訟法第248條第1項
    前段，於偵查中之被告，就證人所為證言本得詰問證人，其
    詰問權已受保障，此外，縱被告於偵查程序中未詰問證人，
    就得為證據之被告以外之人於偵查中向檢察官所為之陳述，
    其詰問權之欠缺，亦非不得於審判中由被告行使以補正，而
    完足為經合法調查之證據（最高法院97年度臺上字第356 號
    判決意旨參照），又刑事訴訟法有關傳聞法則及例外規定（
    第159條至第159條之5），於條文係明文規定得為證據者（
    如第159條之1第1項），或條文已明定原則上有證據能力，
    但當事人不爭執或未抗辯其有例外否定證據能力之情形，即
    無蛇足說明其有證據能力之必要。同法第159條之1第2項規
    定：「被告以外之人於偵查中向檢察官所為之陳述，除顯有
    不可信之情況者外，得為證據。」係明文規定被告以外之人
    於偵查中向檢察官所為之陳述，原則上為法律規定有證據能
    力之傳聞例外，僅於顯有不可信之情況，始例外否定其得為
    證據…，此項未經被告詰問之被告以外之人於偵查中向檢察
    官所為之陳述，依刑事訴訟法第159條第1項、第159條之1第
    2項之規定，除顯有不可信之例外情況外，原則上為「法律
    規定得為證據」之傳聞例外，依其文義解釋及立法理由之說
    明，並無限縮於檢察官在偵查中訊問證人之程序，應已給予
    被告或其辯護人對該證人行使反對詰問權者，始有證據能力
    之可言。為保障被告之反對詰問權，並與現行法對傳聞例外
    所建構之證據容許範圍求其平衡，證人在偵查中雖未經被告
    之詰問，倘被告於審判中已經對該證人當庭及先前之陳述進
    行詰問，即已賦予被告對該證人詰問之機會，則該證人於偵
    查中之陳述即屬完足調查之證據，而得作為判斷之依據(最
    高法院97年度臺上字第405號判決意旨參照)，是被告以外之
    人前於偵查中已具結而為證述，已受真實性及任意性之擔保
    ，故除反對該項供述得具有證據能力之一方，已釋明「顯有
    不可信之情況」之理由外，不宜遽指該證人於偵查中之陳述
    不具證據能力，方符前揭法條之立法意旨。查證人甲○○於
    檢察官偵查中所為之證述，被告丙○○及指定辯護人並未提
    及檢察官在偵查時有任何不法取供之情形，是客觀上並無顯
    不可信之情況，且證人甲○○於本院審理時，已基於證人之
    地位經合法具結，並在賦予被告對質詰問機會之情形下為證
    述，故上開證人甲○○於偵查中之證言，已屬完足調查之證
    據，自具有證據能力。
二、訊據被告坦承確有於上開時、地在現場，及證人甲○○受有
    上開左手多處擦挫傷、腹壁挫傷等傷害之事實；惟矢口否認
    有犯上開竊盜未遂及準強盜之犯行，並辯稱：當天伊係與綽
    號「阿哲」之男子一同至上開地點，當時伊只是站在上開營
    大貨車後方，是「阿哲」下手行竊，「阿哲」稱「有人來了
    ，快走」，他就先跑掉了，伊當時楞在那裡，甲○○手拿鐵
    棍過來打伊，伊躲都來不及，如何能打甲○○，且上開營大
    貨車之電瓶室門為掀開式，甲○○自後照鏡如何能看到人，
    伊願就竊盜未遂部分認罪云云，經查：
(一)、證人甲○○於本院審理中具結證稱：當天7時許，伊將上
      開營大貨車停在上開地點，被告將前揭自小客車停在伊上
      開營大貨車後面，至10時許近11時，伊在上開營大貨車駕
      駛座後方小房間內休息，有聽到撞擊搖晃的聲音，起初以
      為在作夢，後來聲音越來越大，車子有在搖晃，伊就從小
      房間出來至駕駛座之位置，因上開營大貨車停在人行道旁
      凹處，故從右邊後照鏡可以看到被告之頭及背部位置及在
      車子與右後輪後緣中間之位置作類似在拖之動作，嗣伊衝
      過去看到被告正在拖電瓶，即大聲稱你在做什麼，被告嚇
      到楞了一下，停了幾秒說請伊原諒他一次，現場伊未看到
      其他人，且當時被告亦未稱還有另1個人跟他一起來之事
      ，伊下車後拿著拍毯子用之藤條，長度約8、90公分，被
      告稱請伊原諒他一次之後，被告即要逃跑，情急之下抓住
      被告之衣領，被告手臂揮打過來，伊就用藤條回打他，而
      在扭打之過程中，被告倒地，伊還是抓著被告衣領，故伊
      身體與被告很靠近，後被告用腳一直踹伊腹部及腳，最後
      因伊手指甲瘀血會痛，所以就讓被告掙脫了等語（見本院
      卷頁50至52），核與其在檢察官偵訊時具結證述之內容相
      符合(見臺灣臺中地方法院檢察署99年度偵字第5479號卷
      頁11、12、18、19) ，此外尚有仁愛醫療財團法人大里仁
      愛醫院診斷證明書1份在卷可稽，且被告迄至本院辯論程
      序終結前均未能提供綽號「阿哲」之男子的真實姓名年籍
      資料供本院傳喚查證，是被告辯述當場尚有一「阿哲」之
      男子下手竊取電瓶，其僅在旁觀看而未及離開現場云云，
      誠屬有疑。而證人甲○○與被告間並無怨隙，衡情其當無
      誇大案件情節，設詞攀誣，故陷被告入罪之必要，是證人
      甲○○前開證述內容，顯非虛詞，堪可採信，被告上開辯
      述其並無為脫免逮捕而對證人甲○○施以強暴行為等詞，
      諉無足採，其有前揭著手竊取電瓶而未得手及為脫免逮捕
      而對證人甲○○拳打腳踢等情事，應屬事實。
(二)、又按司法院大法官會議釋字第630號解釋之解釋文及理由
      書意旨內容：「…擬制為強盜行為之準強盜罪構成要件行
      為，雖未如刑法第328條強盜罪之規定，將實施強暴、脅
      迫所導致被害人或第三人不能抗拒之要件予以明文規定，
      惟必於竊盜或搶奪之際，當場實施之強暴、脅迫行為，已
      達使人難以抗拒之程度，其行為之客觀不法，方與強盜行
      為之客觀不法相當，而得與強盜罪同其法定刑。據此以觀
      ，刑法第329條之規定，並未有擴大適用於竊盜或搶奪之
      際，僅屬當場虛張聲勢或與被害人或第三人有短暫輕微肢
      體衝突之情形」。次按刑法第329條準強盜罪之所謂施強
      暴、脅迫，只須有此行為即為已足，不以至使人不能抗拒
      為必要；另刑法第329條之準強盜罪，係以竊盜或搶奪，
      因防護贓物、脫免逮捕或湮滅罪證，而當場施以強暴、脅
      迫者為構成要件。而所謂強暴，係直接或間接對於人之身
      體施以暴力，壓制被害人之抗拒，或使被害人處於不抗拒
      之狀態，最高法院74年度臺上字第3225號、82年度臺上字
      第3842號、90年度臺上字第5047號判決意旨可資參照；本
      案承上(一)所述證人甲○○之證述內容及其在本院審理時
      所具結證述：最後因伊手指甲瘀血會痛，所以就讓被告掙
      脫了，且因伊一手抓住被告衣領不要讓被告跑走，一手拿
      著藤條，而被告對伊亂打亂踢，所以伊無法抵抗，且被告
      對伊以手腳拳打腳踢，故受有左手多處擦挫傷、腹壁挫傷
      等傷害等語（見本院卷頁52、53），足見被告為令自己得
      以脫免逮捕，乃先以手臂揮打證人甲○○，證人甲○○雖
      以手上之藤條回打，及以另一手抓住被告衣領，惟被告對
      證人甲○○以手腳亂打亂踢，致其受左手多處擦挫傷、腹
      壁挫傷等傷害，並任由被告逃離現場，應認被告對證人甲
      ○○所施以拳打腳踢之行為的強度，已達致使證人甲○○
      難以抗拒之程度，與當場虛張聲勢或與證人甲○○有短暫
      輕微肢體衝突之情形有間，故依上揭說明意旨，被告於實
      施竊盜行為未遂之際，為脫免逮捕，施以強暴之準強盜犯
      行，事證已臻明確，堪以認定。
三、按刑法準強盜罪，係以竊盜或搶奪為前提，在脫免逮捕之情
    形，其竊盜或搶奪既遂者，即以強盜既遂論，如竊盜或搶奪
    為未遂，即以強盜未遂論，有最高法院91年度臺上字3746號
    、68年度臺上字第2772號判決意旨可資參照。本案被告著手
    於本案犯罪事實欄所載之竊盜電瓶未得手之際，為脫免逮捕
    而以手腳亂打亂踢證人甲○○，致證人甲○○受有前述之左
    手多處擦挫傷、腹壁挫傷等傷害之行為，揆諸上揭說明意旨
    ，應認成立準強盜未遂。故核被告本案所為，係犯刑法第35
    4條毀損罪、同法第320條第3項、第1項、第329條之準強盜
    未遂罪。被告以一行為觸犯毀損罪及準強盜未遂罪，為想像
    競合犯，應依刑法第55條之規定，從一重準強盜未遂罪處斷
    ，此部分業經實行公訴之檢察官當庭更正陳明在卷可稽( 見
    本院卷頁49反) 。另被告前於96年間因竊盜案件，經本院以
    96年度易字第1877號判處應執行刑有期徒刑8月確定，並於
    97年7月19日縮刑期滿執行完畢，此有臺灣高等法院被告前
    案紀錄表附卷足參，被告前受有期徒刑執行完畢後，於5年
    內故意再犯本案有期徒刑以上之罪，為累犯，應依刑法第47
    條第1項之規定加重其刑。又被告所犯準強盜未遂罪，應依
    刑法第25條第2項之規定，按既遂犯之刑度減輕之，並依法
    先加重後減輕其刑。爰審酌被告前有強盜、竊盜之刑事前科
    紀錄，素行非佳，其僅因貪圖一己私利，不思努力工作賺取
    正當酬勞，猶為貪圖不法利益即心存僥倖，以竊盜方式牟取
    他人財物，並有毀損上開營大貨車電瓶室之門鎖，被告所為
    漠視他人之財產權益，缺乏對他人財產權應予尊重之觀念，
    並被告於證人甲○○發覺後，為脫免逮捕，竟對證人甲○○
    施以強暴之作為，惡性非輕，及證人甲○○所受傷害之傷勢
    程度，以及被告否認違犯準強盜未遂罪，猶飾詞卸責，未見
    悔意之態度等一切情狀，量處如主文所示之刑，以示懲儆，
    至實行公訴之檢察官當庭建請量處有期徒刑7年部分，尚屬
    過重，附此敘明。
據上論斷，應依刑事訴訟法第299條第1項前段，刑法第320條第
1項、第3項、第354條、第329條、第55條、第25條第2項、第47
條第1項，刑法施行法第1條之1第1項、第2項前段，判決如主文
。
本案經檢察官乙○○到庭執行職務。
中    華    民    國    99    年    9     月    30    日
                  刑事第八庭  審判長法  官  張智雄
                                    法  官  陳思成
                                    法  官  楊曉惠
上正本證明與原本無異。
如不服本判決，應於收受送達後10日內向本院提出上訴書狀（應
敘述具體理由並附繕本）。
上訴書狀如未敘述理由，應於上訴期間屆滿後20日內補提理由書
於本院。
                                    書記官  謝明倫
中    華    民    國    99    年    9     月    30    日
附錄論罪科刑法條
刑法第354條
毀棄、損壞前2條以外之他人之物或致令不堪用，足以生損害於
公眾或他人者，處2年以下有期徒刑、拘役或5百元以下罰金。
刑法第320條
意圖為自己或第三人不法之所有，而竊取他人之動產者，為竊盜
罪，處5年以下有期徒刑、拘役或5百元以下罰金。
意圖為自己或第三人不法之利益，而竊佔他人之不動產者，依前
項之規定處斷。
前二項之未遂犯罰之。
刑法第328條
意圖為自己或第三人不法之所有，以強暴、脅迫、藥劑、催眠術
或他法，至使不能抗拒，而取他人之物或使其交付者，為強盜罪
，處5年以上有期徒刑。
以前項方法得財產上不法之利益或使第三人得之者，亦同。
犯強盜罪因而致人於死者，處死刑、無期徒刑或10年以上有期徒
刑；致重傷者，處無期徒刑或7年以上有期徒刑。
第1項及第2 項之未遂犯罰之。
預備犯強盜罪者，處1年以下有期徒刑、拘役或3千元以下罰金。
刑法第329條
竊盜或搶奪，因防護贓物、脫免逮捕或湮滅罪證，而當場施以強
暴脅迫者，以強盜論。

司法院資訊處製作；財團法人民間司法改革基金會備份。
